臺灣雲林地方法院民事裁定
109年度消債更更一字第1號
債  務  人  呂詠蓁  
代  理  人  莊安田律師
上列當事人因消費者債務清理條例事件，聲請更生，本院裁定如
下：
    主  文
聲請駁回。
聲請程序費用由聲請人負擔。
    理  由
一、按債務人不能清償債務或有不能清償之虞者，得依本條例所
    定更生或清算程序，清理其債務；債務人無擔保或無優先權
    之債務總額未逾新臺幣1,200 萬元者，於法院裁定開始清算
    程序或宣告破產前，得向法院聲請更生；債務人對於金融機
    構負債務者，在聲請更生或清算前，應向最大債權金融機構
    請求協商債務清償方案，或向其住、居所地之法院或鄉、鎮
    、市、區調解委員會聲請債務清理之調解，消費者債務清理
    條例（下稱消債條例）第3 條、第42條第1 項、第151 條第
    1 項分別定有明文。又按聲請更生或清算不合程式或不備其
    他要件者，法院應以裁定駁回之。但其情形可以補正者，法
    院應定期間先命補正，同條例第8 條亦有明文。而消債條例
    之立法目的，乃在於使陷於經濟上困境之消費者，得分別情
    形利用更生或清算程序清理債務，藉以妥適調整債務人與債
    權人及其他利害關係人之權利義務關係，保障債權人公平受
    償，謀求消費者經濟生活之更生機會，從而健全社會經濟發
    展。債務人於法院裁准消費者債務清理程序開啟前，基於謀
    求自身經濟生活更生之目的，當以積極誠實之態度，配合法
    院進行各項程序。法院依消債條例第9條第1 項規定，雖有
    依職權調查必要之事實及證據之責，然基於債務人對自身財
    務、信用、工作之狀況，本應知之最詳之理，且依消債條例
    第44條及第46條第3 款之意旨，苟債務人怠於配合法院調查
    ，或有不實陳述之情形，法院亦得駁回債務人之聲請，顯見
    消債條例藉由課予債務人協力義務之方式，以示其確有債務
    清理之誠意。
二、聲請意旨略以：聲請人即債務人於聲請更生前5年內並未從
    事營業活動。聲請人前因無專長、無業，且父、母、弟均為
    殘障人士，為了生活只好以卡借現以支付本人及父母生活費
    ，因利息滾利息，而致負債累累，債務總金額為新臺幣（下
    同）1,315,927元。因積欠無擔保債務，而有不能清償債務
    之情事，經聲請人向鈞院聲請調解，惟調解不成立。又聲請
    人無擔保或無優先權之債務總額未逾1,200 萬元，復未經法
    院裁定開始清算程序或宣告破產，為此，爰依消費者債務清
    理條例，聲請更生等語。 
三、經查：
㈠、本件聲請人前於109年5月15日提出財產及收入狀況說明書、
    債權人清冊向本院聲請債務清理之調解，主張尚積欠第三人
    邱建焱46萬元、呂喬羚48萬元云云，然經本院通知邱建焱、
    呂喬羚向本院陳報聲請人尚積欠之債務數額為何，均未見渠
    等向本院陳報。而依聲請人於本院訊問當庭表示呂喬羚、邱
    建焱為其姐姐、姊夫，則渠等間是否確實有借貸關係存在，
    或借貸金額究為何，尚非無疑。復觀諸聲請人所提出之借條
    2紙，借款人除聲請人外尚有聲請人之配偶蔡肇旭，且借條
    上均載明「向呂喬羚借款」、「按月歸還呂喬羚」等語，又
    108年5月28日借條上乃載明所借款係分別匯入聲請人、蔡肇
    旭之銀行帳戶內，而於108年7月1日借條上，尚有以手寫記
    載「我6萬」、「旭6萬」等語，可知邱建焱並非聲請人之債
    權人，而聲請人向呂喬羚所借款項是否為48萬元亦非無疑。
    況借條上均記載「本人同意日後領取工資後按月歸還呂喬羚
    2萬元直到還清」等語，如聲請人確實有向呂喬羚借款，自1
    08年5月、7月間借款後，至聲請人於109年5月間向本院聲請
    更生之日止，聲請人是否已有部分清償或全部清償，亦未見
    聲請人向本院說明並提出相關證據資料予以佐證。足見聲請
    人所列債權人清冊及所積欠之債權金額顯有虛偽之情。
㈡、再者，本院命聲請人提出其於銀行、郵局、農漁會、合作社
    等相關金融機構之全部存摺（含證券存摺、集保存摺或其他
    投資存摺等）完整影本（須附完整清晰內頁資料並補登存摺
    自107 年5 月20日起迄今之交易明細），然聲請人具狀表示
    其因積欠金融機構債務已甚久，故均無金融機構帳戶，僅有
    郵局帳戶云云，惟依聲請人所提出108年5月28日借條上載明
    「⒈匯入帳號00000-00000-000000呂詠蓁戶名（8萬）⒉匯入
    帳號00000-00000-000000呂詠蓁戶名（5.8萬）⒊匯入帳號00
    000-00000-000000呂詠蓁戶名（2.2萬）」等語，可知於108
    年間聲請人尚有使用該三銀行帳戶，何以未提出上開資料供
    本院參考？顯難謂其已盡據實報告之協力義務。
㈢、又本件聲請人前於109年5月15日提出財產及收入狀況說明書
    、債權人清冊向本院聲請債務清理之調解，主張聲請人前二
    年內必要支出總計483,768元，其中包含父母之撫養費云云
    。然聲請人之父即第三人呂俊雄名下有不動產共6 筆，以房
    屋課稅現值及土地公告現值計算之財產總值合計為4,104,37
    8元，而於107年度有利息所得1,362元，於108年度有利息所
    得1,589元；聲請人之母即第三人呂蔡秋菊名下有汽車乙輛
    ，而於107 、108 年度均有營利所得乙情，有呂俊雄、呂蔡
    秋菊之全國財產稅總歸戶財產查詢清單及107、108年度綜合
    所得稅各類所得資料清單在卷可稽，依此財產狀況，聲請人
    之父母應無不能以自己財產維持生活而需聲請人支付生活費
    之情形。經本院命聲請人提出其父母於銀行、郵局、農漁會
    、合作社等相關金融機構之全部存摺供本院審酌聲請人之父
    母是否有受其扶養之必要，聲請人以其父母不願意而未提出
    ，經本院訊問後，當庭即表示其每月支出不列扶養費用，復
    於110年2月4日具狀表示其二年必要支出依衛生福利部公告
    之108年度臺灣省最低生活費12,388元之1.2倍計算為14,866
    元。從而，本件聲請人於本件聲請之初、陳報狀顯有前後不
    一之記載，難認聲請人已盡據實陳報以配合法院各項債務清
    理程序進行之協力調查義務，而有故意隱匿或於財產及收入
    狀況說明書為不實記載之情形。
㈣、再者，依聲請人提出其任職於北港朝天宮109年1月至11月之
    薪資統計表，聲請人每月平均薪資為23,747元【計算式：（
    31,515元＋32,085元＋14,468元＋9,131元＋23,892元＋23,892元
    ＋25,777元＋26,174元＋25,984元＋25,738元＋22,566元）÷11月
    ＝23,747元，元以下四捨五入，下同】，扣除其每月必要支
    出14,866元，每月所剩餘額為8,881元，而據聲請人之債權
    人滙豐(台灣)商業銀行股份有限公司、富邦資產管理股份有
    限公司、良京實業股份有限公司所陳報目前債權總額為950,
    834 元【計算式：417,853元＋184,226元＋348,755元＝950,83
    4元】 ，在不計息之情形下，約8.9 年之期間即可清償完畢
    ，審酌聲請人現為49歲，距法定強制退休之年齡尚有16年，
    一般可預期至少有16年收入之職業生涯可期，力能逐期償還
    所欠債務，亦堪認聲請人客觀上並無不能清償債務之情形。
四、綜觀上情，衡酌聲請人對己身債務狀況、清償能力、財務收
    入及生活必要支出情況，本應知之甚詳，聲請人於財產及收
    入狀況說明書或於本院訊問時，竟顯然有不實記載或陳述之
    情形，未能配合本院而為協力行為，致本院無從知悉聲請人
    之真實實際經濟狀況而為斟酌，堪認聲請人已有消費者債務
    清理條例第46條第3款所定之情事，揆諸上開規定及說明，
    其更生之聲請自不應准許，應予駁回。且聲請人仍有相當收
    入而具履行能力，尚非有不能清償債務或有不能清償之虞，
    核與法定要件不合，本件聲請即無理由，亦應予駁回。
五、據上論結，本件聲請為無理由。依消費者債務清理條例第15
    條，民事訴訟法第95條、第78條，裁定如主文。
中　　華　　民　　國　 110　　年　　2 　　月　　26　　日
                  民事第一庭    法  官  吳福森

以上正本係照原本作成。
如對本裁定抗告須於裁定送達後10日內向本院提出抗告狀，並應
繳納抗告費新臺幣1,000 元。
中　　華　　民　　國　 110　　年　　2 　　月　　26　　日
                                書記官　程尹鈴